臺灣桃園地方法院交通事件裁定　　　　　　　　　　九十三年度交聲字第三二二號
　　異　議　人
　　即受處分人　乙○○　男　五.
　　處分機關　 交通部公路總局新竹區監理所桃園監理站
右列受處分人因違反道路交通管理處罰條例案件，對於交通部公路總局新竹區監理所
桃園監理站中華民國九十三年七月六日桃監裁罰字第裁五二—Ｚ00000000號
違反道路交通管理事件裁決書所為之處分（原處分案號：內政部警政署國道公路警察
局舉發違反道路交通管理事件通知單公警局交字第Ｚ00000000號），聲明異
議，本院裁定如左：
    主  文
異議駁回。
    理  由
一、聲明異議意旨略以：異議人即受處分人乙○○有隨身攜帶公事包及汽、機車駕駛
    執照之習慣，但本件為警舉發當日，警員並沒有讓其繼續找駕駛執照，竟然以「
    未帶駕照」理由開立罰單，令人不服，此外，本件舉發地點處沒有標示「前有測
    速照相」之標誌，其一路上都有注意車速是在一百公里左右，其應該不會超速，
    是以，警員逕予開單舉發，令人不服，爰具狀聲明異議云云。
二、按道路交通管理處罰條例第三十三條第一項規定：汽車行駛於高速公路或設站管
    制之道路，而不遵守管制之規定者，處汽車駕駛人新台幣（下同）三千元以上六
    千元以下罰鍰。又汽車駕駛人有第三十三條之情形者，除依原條款處罰鍰外，並
    記違規點數一點，同條例第六十三條第一項第一款亦定有明文。再按交通警員製
    單舉發違反道路交通管理處罰條例所列之違規事實，本質上為行政處分，係公務
    員基於職務上權力，依法就特定之具體事件所為具公法上效果之單方行政行為，
    基於公務員為公法上行為具有公信力之原則，該行政處分當可被推定為真正，其
    據以依法處分之事實認定亦為正確無誤，本此公信原則，乃立法者賦予行政機關
    制定違反道路交通事件統一裁罰標準及處理細則，使執勤警員得當機處分（如該
    細則第二十三條）以維護交通秩序、安全之行政目的，反之，若謂公務員一切行
    政行為均需預留證據以證其實，則國家行政勢必窒礙難行，據此，刑事訴訟法就
    犯罪證據有關之規定中，與屬行政秩序罰之交通違規裁罰本旨不合之部分，自不
    在準用之列。是若無證據足資證明執勤員警之舉發有誤或有捏造事實違法取締之
    情事，則執勤警員本其維護交通秩序、安全職責所為之舉發，自應受到合法、正
    確之推定，合先敘明。
三、異議人即受處分人乙○○固不否認其於右揭時、地有駕駛前開車輛，遭警方以雷
    射測速儀器照相舉發及未提出駕駛執照供警方查驗之事實，惟否認有何違規行為
    ，辯稱略以：其確定當時駕車未超速，且其一向把駕駛執照放在公事包內，為警
    攔停後，其就開始翻找駕駛執照，但警員叫其下車去朝警員臉部吐氣，以測試其
    呼氣中有無酒味，後來警員以無線電查詢是否有無照駕駛之行為後，就開單舉發
    ，其沒有機會繼續找駕駛執照，嗣回到家後便在公事包中找到駕駛執照云云。惟
    查：
  (一)異議人駕駛其所有之車牌號碼八Ｎ—九七０五號自小客車於九十三年五月十日凌
    晨二時五十八分許，行經國道二號公路西向十三公里處，經警方以雷射測速儀器
    測得該車時速為一百一十二公里，超速十二公里，警方要求異議人提供駕駛執照
    查驗，異議人一直找不到駕駛執照之事實，業據證人即舉發警員甲○○於本院訊
    問中陳明在卷，並經異議人於本院訊問中陳稱：「（對證人所言有何意見？）‧
    ‧‧我當時在一直找駕照，但警員卻叫我去做酒測，而並非如證人所言之情形，
    而且我後來回家後有在公事包內找到駕照。警員沒有告訴我找到駕照給他看後，
    他會幫我刪除違規事由，所以我拿到舉發單後就離開了」等語在卷，互核相符。
  (二)本院就本件舉發過程及舉發所用之雷射測速儀器使用方式詢之證人甲○○，業據
    證人證稱：「（當時查獲情形？）當天我是駕駛巡邏車停在國道二號西向十三公
    里處的路肩，當時車上雷達的測速器是在運作中，只要有車輛經過超過測速器之
    特定速度，該測速器上的顯示器速度就會固定不會再跳動，當時我們在車上利用
    從後照鏡往後看，只有看到異議人的車子，當時旁邊沒有其他車輛，我們才開警
    示燈將異議人的車子攔下。」、「（攔下之後的情形？）我與我同事下車走到異
    議人所駕駛的車旁，告訴他已經超速，並請異議人出示駕照及行照，異議人當時
    就在找證件，大約找了一分多鍾後，異議人說好像是忘記帶了，異議人說要再找
    找看，我說問他有無其他證件可以給我看，他說都沒有帶，我就叫他下車，要填
    寫異議人之年籍資料，當時他的太太也有幫他找駕照，也有把車後行李箱打開翻
    找裡面的包包看有無駕照，但都沒有找到。後來我另外一同事回到車上說要開立
    舉發單，異議人就在巡邏車旁填寫年籍資料，同事在跟異議人交談過程中好像有
    聞到酒味，才決定要對異議人做酒精測試，我同事就直接叫他吐氣來聞聞看有無
    酒味，我印象中好像也有用酒測儀器檢驗但是沒有超過。」、「（對於異議人方
    才所言有何意見？）我跟異議人說可以去找駕照，只要他在離開之前有找到駕照
    拿給我們看的話，我們可以舉發單上的未帶駕照事由刪除。對異議人做完酒測後
    ，他還有回車上找駕照，他一直沒有找到，我們才查詢異議人有無駕照，經查詢
    結果異議人有駕照，所以我們才開立未帶駕照的違規事由。」、「（開完舉發單
    給異議人之後，異議人隔多久離開？）沒有很久，大約就是一般人上車後做繫安
    全帶發動車輛等舉動所需之時間。」、「（異議人拿到舉發單後，在離開前有無
    找你們說明或拿證件給你們看？）沒有。」、「（有無出示超速的顯示紀錄給異
    議人看？）有。」、「（車輛是如何鎖定？）當測速器有顯示車輛超速情形及車
    輛速度並發出嗶嗶聲響後，我與我同事從後照鏡往後看只有看到異議人的車。」
    等語明確，並有內政部警政署國道公路警察局公警局交字第Ｚ00000000
    號舉發違反道路交通管理事件通知單乙紙附卷可稽。此外，證人於右揭時地舉發
    時所使用之雷射測速儀器（廠牌：TRIBAR，規格：10.525GHz〔X-Band〕非照相
    式），分於九十二年四月十一日及九十三年五月七日經經濟部標準檢驗局檢定合
    格在案，此有證人提呈之經濟部標準檢驗局九十二年四月十四日及九十三年五月
    七日出具之雷達測速儀檢定合格證書各乙紙在卷足參。是以，證人既係以經驗證
    合格之雷射測速儀器鎖定異議人所駕駛之車輛進行測速，則該雷射測速儀器經前
    開操作後顯示出來之速度，應即為異議人所駕車輛斯時之車速無訛，並非斯時行
    駛於該路段之其他車輛所有。再者，一般人在駕駛汽車時，多半將駕駛執照及行
    車執照隨身攜帶，或置於車內可立即取得之處所，以供警方查驗時可隨時提出，
    加以經常駕駛汽車之人，亦多半熟知自己將駕駛執照置於何處，鮮見於警方查驗
    時無法臨時找出之情事。查異議人既於警方查驗駕駛執照之際，始終無法提出駕
    駛執照供警方查驗，經警方以無線電查詢得知其合法領有駕駛執照後，乃以「駕
    駛車輛未隨身攜帶駕駛執照」乙事舉發，而未再給予異議人更長之時間翻找駕駛
    執照，係本於警察機關維護道路交通秩序、管理道路交通之職權及其於執行職務
    時所具有之裁量權限而為之，縱有不近人情之疑慮，惟尚難認有何違法之處。抑
    有進者，交通警察掣單舉發違反道路交通管理處罰條例所列之違規事實，本質上
    為行政處分，係公務員基於職務上之權力，依法就特定之具體事件所為之具公法
    上效果之單方面行政行為，基於公務員為公法上行為具有公信力之原則，該行政
    行為當可被推定為真正，其據以依法處分之事實認定亦為正確無誤。
  (三)綜此，異議人前揭指稱：其確定當時駕車未超速，但警員叫其下車去朝警員臉部
    吐氣，以測試其呼氣中有無酒味，後來警員以無線電查詢是否有無照駕駛之行為
    後，就開單舉發，其沒有機會繼續找駕駛執照，嗣回到家後便在公事包中找到駕
    駛執照云云，尚無理由。是以，異議人於右揭時地駕車違反前揭道路交通管理處
    罰條例第三十三條第一項、第二十五條第一項第三款之規定，事證明確，堪以認
    定。另徵諸道路交通管理處罰條例規定之各項行政罰（包括罰鍰、記點或吊銷駕
    照等處分），係為加強道路交通管理，維護交通秩序及確保道路交通安全而制定
    ，藉以責令汽車駕駛人善盡行車安全之社會責任，屬維持社會秩序及增進公共利
    益所必要者，本件異議人既有前開違規事由，理應坦然受罰，並記取教訓，下次
    斷不再犯，如此，始足收道路交通管理處罰條例以行政秩序罰方式，處罰汽車駕
    駛人或汽車所有人之該次違規行為並敦促違規者注意道路交通安全相關規則之懲
    儆作用。原處分機關據以援引首揭規定，依法裁處罰鍰三千三百元，並記違規點
    數一點，洵無不當。本件聲明異議為無理由，應予駁回。
據上論斷，應依道路交通管理處罰條例第八十七條第二項、道路交通案件處理辦法第
十九條，裁定如主文。
中　　　華　　　民　　　國　　九十三　　年　　　八　　　月　　 三十 　　日
                                臺灣桃園地方法院交通法庭
                                    法  官  胡芷瑜
右正本證明與原本無異。
如不服本裁定，應於裁定送達後五日內向本院提出抗告狀。
                                    書記官  劉晨輝
中　　　華　　　民　　　國　　九十三　　年　　　九　　　月　　　六　　　日
